【裁判字號】    89,上訴,1700
【裁判日期】    890728
【裁判案由】    傷害致死
【裁判全文】
臺灣高等法院臺中分院刑事判決                  八十九年度上訴字第一七號
    上  訴  人  臺灣台中地方法院檢察署檢察官
    被      告  丙○○
    指定辯護人  本院公設辯護人  甲○○
右上訴人因被告傷害致死案件，不服臺灣台中地方法院八十九年度訴緝字第四０三號
中華民國八十九年七月二十八日第一審判決（起訴案號：臺灣台中地方法院檢察署八
十六年度偵字第五二四０號），提起上訴，本院判決如左：
      主  文
原判決撤銷。
丙○○傷害人之身體，因而致人於死，累犯，處有期徒刑柒年陸月。
      事  實
一、丙○○曾因犯侵占等案件，經本院判處有期徒刑七月確定，於民國（民國）八十
    六年一月八日執行完畢。猶不知悔改，復於同年一月二十日十六時三十分許，在
    台中市○○路五二號「園覺院」之客廳內，因懷疑其房門被紀素分鎖住，即質問
    紀素分何以要將其房門鎖住？紀素分答以「門不是我所鎖的，關我何事」等語後
    ，丙○○頓時惱羞成怒，乃基於傷害之犯意，持該處之木質坐椅擊打紀素分，經
    紀素分以左手阻擋，並出手反制掌摑丙○○，此時丙○○能預見將紀素分推倒在
    地上，可能使紀素分頭部撞及地板，以致顱內出血而不治死亡，詎丙○○竟乃動
    手毆打及抓扯紀素分之頭髮，並用力將紀素分推倒，以致紀素分之頭部撞及地板
    ，受有嚴重頭部外傷合併腦挫傷（左後枕部血腫塊八Ｘ八公分）、右側大量硬膜
    外血腫、左頂部頭皮撕裂傷、左手肘一Ｘ二公分之外傷等傷害，丙○○見狀，即
    速召車將紀素分送醫急救，惟延至同年二月一日凌晨二時二十分許，紀素分仍因
    顱內出血，不治死亡。
二﹑案經台灣台中地方法院檢察署檢察官相驗後自動偵查起訴及由該署檢察官移送併
    辦（八十六年度偵字第七一七五號）。
      理  由
一訊據被告丙○○坦承於前揭時、地有因其房門被鎖住而與被害人紀素分發生爭執
    及當時曾把被害人推倒在地上等事實不諱，惟矢口否認有傷害致人於死之犯行，
    辯稱：伊並未持上開木質坐椅擊打被害人，亦未出手抓扯被害人之頭髮，當時伊
    並無傷害之犯意云云。惟查案發時在場之目擊證人戊○○、莊苑絲等二人於警訊
    及偵查時一致證稱：「被告進入台中市○○路五二號園覺院至後面房間開門發覺
    後門被人鎖住後，走到客廳質問坐在客廳看書之紀素分『妳為何將我房門鎖住』
    ，紀素分回答『門不是我鎖的，關我何事』後，被告就拿取客廳內椅子打紀素分
    ，紀素分以左手阻擋，並且反制打了被告一巴掌，被告就抓狂連續毆打並抓紀素
    分頭部拉扯頭髮，又推紀素分一把，不久紀素分就倒地不起，倒地時頭部有撞到
    地上」等語（見相驗卷第三頁反面、第五頁反面、第十二頁、第二十九頁反面至
    第三十頁及原審卷第二十七頁至第二十八頁）。次查被害人確被毆打及頭部碰撞
    地面致嚴重頭部外傷合併腦挫傷（左後枕部血腫塊八Ｘ八公分）、右側大量硬膜
    外血腫、左頂部頭皮撕裂傷等傷害，有診斷證明書一份在卷可稽（見相驗卷第十
    三頁）。另被害人之左手肘有一Ｘ二公分之外傷，及嗣經送醫後因上開頭部外傷
    引發顱內出血不治死亡，亦經檢察官督同法醫師相驗屍體屬實，並製有相驗屍體
    證明書、驗斷書及勘驗筆錄附於相驗卷足按。參酌被告於原審亦自承於前開時地
    有與被害人發生爭執，因被害人打伊耳光，所以伊將被害人推開，被害人有倒地
    ，頭部碰到地上，被害人就昏倒了等情以觀（見原審卷第二十六頁），足證被告
    上開所辯顯係飾卸之詞，不足採信。此外復有重大案件現場勘驗圖一份及現場照
    片六張等附卷可按（見相驗卷第十五頁至第十八頁），又被害人之死亡與被告之
    上開犯行間具有相當因果關係，是罪證明確，被告之犯行堪以認定。至被告於前
    開時地確曾持木質坐椅擊打被害人，已據證人戊○○、莊苑絲等二人於警訊、偵
    查時分別證述明確，已如前述，該二證人嗣於原審及證人戊○○並於本院調查時
    翻異前供，改稱並未看到被告持木質坐椅擊打被害人等語，核係事後迴護被告之
    詞，要無可採。另被告所請求傳喚之證人丁○○，經本院傳喚無著（見本院卷第
    三十八頁、第五十二頁），且該證人於案發時並不在場，亦據證人戊○○結證在
    卷（見本院卷第二十九頁），故本院認並無再傳喚之必要。均併此敘明。
二、按加重結果犯，以行為人能預見其結果之發生為要件，所謂能預見乃指客觀情形
    而言，與主觀上有無預見之情形不同，若主觀上有預見，而結果之發生又不違背
    其本意時，則屬故意範圍。又刑法第二百七十七條第二項前段之傷害致人於死之
    罪，係因犯罪致發生一定結果而為加重其刑之規定，即以不法侵害人身體故意，
    所施之傷害行為，致生行為人所不預期之死亡結果，使其就死亡結果負其刑責，
    與刑法第二百七十六條第一項因過失致人於死罪，其死亡結果係出於行為人之過
    失迴異。本件被告因懷疑其房門遭被害人鎖住，即與被害人發生爭執，並持木質
    坐椅擊打被害人，經被害人以左手阻擋並出手掌摑反制後，被告即動手毆打並抓
    扯被害人之頭髮，且用力將被害人推倒，查其雙方並無深仇大恨，衡情被告斷無
    僅因上開細故即萌殺人犯意，顯見被告當時應係以傷害之犯意為之，惟被告於案
    發時已年滿四十歲，已有相當社會經驗，依客觀情形，當可預見其將被害人推倒
    在地上，可能使被害人頭部撞及地板，以致顱內出血而不治死亡，被告竟仍基於
    傷害之犯意，出手毆打並將被害人推倒在地上，以致被害人之頭部撞及地板，因
    而顱內出血不治死亡，核其所為係犯刑法第二百七十七條第二項前段之傷害致人
    於死罪。至被告曾因犯侵占等案件，經本院判處有期徒刑七月確定，於八十六年
    一月八日執行完畢，有台灣高等法院被告全國前案紀錄表足按，其於五年之內再
    犯有期徒刑以上之罪，為累犯，除法定刑為無期徒刑部分依法不得加重外，餘應
    依法加重其刑。原審予以論罪科刑，固非無見，惟查被害人之死亡係因被告之傷
    害犯行所引起，已如前述，原審認係被告之過失行為所引起，從而論以過失致人
    於死罪，容有違誤。檢察官上訴意旨執此指摘原判決不當，非無理由，應由本院
    將原判決予以撤銷改判。爰審酌被告之品性不佳，曾有犯罪前科（已如前述）、
    及其犯罪之動機、目的、手段、所生危害，惟犯後尚能將被害人送醫急救等一切
    情狀，量處如主文第二項所示之刑，以示懲儆。
三、被告於本院言詞辯論時經合法傳喚而無正當理由不到庭，爰不待其陳述逕行判決
    。
四、據上論結，應依刑事訴訟法第三百六十九條第一項前段、第三百六十四條、第二
    百九十九條第一項前段、第三百七十一條、刑法第二百七十七條第二項前段、第
    四十七條，判決如主文。
本案經檢察官乙○○到庭執行職務。
中      華      民      國    九  十      年     三       月    六      日
                              臺灣高等法院臺中分院刑事第八庭
                                    審判長法  官  羅  得  村
                                          法  官  林  輝  煌
                                          法  官  劉  榮  服
右正本證明與原本無異。
如不服本判決應於收受送達後十日內向本院提出上訴書狀，其未敘述上訴之理由者並
得於提起上訴後十日內向本院補提理由書（均須按他造當事人之人數附繕本）。
                                          書記官  陳  俞  豪
中      華      民      國    九  十      年     三       月    七      日
附錄論罪科刑之法條︰
刑法第二百七十七條第二項：犯前項之罪因而致人於死者，處無期徒刑或七年以上有
期徒刑，致重傷者，處三年以上十年以下有期徒刑。
                                                                        Ｋ


司法院資訊處製作；財團法人民間司法改革基金會備份。
